【裁判字號】    97,消債更,906
【裁判日期】    971229
【裁判案由】    聲請更生程序
【裁判全文】
臺灣高雄地方法院民事裁定           97年度消債更字第906號
聲  請  人  甲○○
上列當事人因消費者債務清理事件聲請更生，本院裁定如下：
    主  文
聲請駁回。
聲請費用由聲請人負擔。
    理  由
一、本件聲請人向本院聲請更生聲請意旨略以：其因消費借貸、
    住宅借款、信用卡或現金卡契約，對金融機構負有債務，因
    有不能清償債務情事，前已提出債權人清冊，依中華民國銀
    行公會會員辦理消費金融案件無擔保債務協商機制，以書面
    向最大債權金融機構安泰商業銀行股份有限公司（以下簡稱
    為安泰銀行）請求共同協商債務清償方案，雖經協商成立，
    聲請人應月付新臺幣（下同）30,067元，然因聲請人其後無
    力依約清償，而有不可歸責於聲請人之事由致毀諾，雖經聲
    請人再向最大債權銀行即中國信託商業銀行聲請協商，惟遭
    中國信託商業銀行以曾參與前置協商成立而拒絕再予協商而
    退件，在其無擔保或無優先權之債務總額未逾新臺幣1,20 0
    萬元，復未經法院裁定開始清算程序或宣告破產，爰依法聲
    請更生等語。
二、按債務人不能清償債務或有不能清償之虞者，得依本條例所
    定更生或清算程序，清理其債務；而法院開始更生程序之裁
    定，應載明其年、月、日、時，並即時發生效力。次按法院
    裁定開始更生或清算程序後，得命司法事務官進行更生或清
    算程序，必要時得選任律師、會計師或其他適當之自然人或
    法人一人為監督人或管理人。消費者債務清理條例第3 條、
    第45條第1 項、第16條第1 項分別定有明文。再按，債務人
    對於金融機構因消費借貸、自用住宅借款、信用卡或現金卡
    契約而負債務，在聲請更生或清算前，應提出債權人清冊，
    以書面向最大債權金融機構請求協商債務清償方案並表明共
    同協商之意旨。而債務人與金融機構協商成立者，不得聲請
    更生或清算。但因不可歸責於己之事由，致履行顯有重大困
    難者，不在此限。本條例施行前，債務人依金融主管機關協
    調成立之中華民國銀行公會會員辦理消費金融案件無擔保債
    務協商機制與金融機構成立之協商，準用前項之規定。消費
    者債務清理條例第151 條第1 項、第5 項、第6 項分別定有
    明文。而上開條文第5 、6 項中所稱之「金融機構」，應係
    指「債務人之金融機構債權人全體」而言，蓋苟不為如此之
    解釋，則債務人可任意與其債權人中任一債權人達成協商，
    而其他債權金融機構亦可輕易破壞協商結果，易致前置協商
    制度無從發揮其應有之功能，而破壞立法目的中疏減法院負
    擔，有效分配司法資源之重要精神。故債務人雖於消費者債
    務清理條例施行前，依金融主管機關協調成立之中華民國銀
    行公會會員辦理消費金融案件無擔保債務協商機制，與金融
    機構進行協商，惟如未與「全體債權金融機構」進行協商，
    自應於聲請更生或清算前，依上開條文之規定，再向最大債
    權銀行聲請進行債務協商；如協商不成立，即應認符合上揭
    消費者債務清理條例第151 條第1 項之規定，得向法院聲請
    更生或清算，不受同條第5 、6 項所定需有因不可歸責於己
    之事由，致履行原協商顯有重大困難之限制。
三、經查：
（一）聲請人雖曾於95年間，依金融主管機關協調成立之中華民
      國銀行公會會員辦理消費金融案件無擔保債務協商機制，
      與金融機構成立之協商，惟聲請人債權人清冊所列中國信
      託商業銀行股份有限公司之房屋貸款為有擔保債權，顯未
      參與該次協商；而聲請人其後已再以書面向最大債權銀行
      聲請協商，惟遭最大債權銀行以「曾參與前置協商成立或
      銀行公司協商機制成立」，予以退件，此有前置協商退件
      通知函1 份附卷可憑（見本院卷第9 頁）。揆諸前開論述
      ，堪認聲請人應已符合消費者債務清理條例第151 條第1
      項之規定，得向法院聲請更生或清算；而無庸再受同條第
      5 、6 項所定因不可歸責於己之事由，致履行原協商顯有
      重大困難之限制。
（二）然依聲請人所提出之債權人清冊及財團法人金融聯合徵信
      中心當事人綜合信用報告－債務清理條例前置協商專用債
      權人清冊所示，聲請人所積欠之債務中，其中有擔保之債
      務即房屋貸款，總餘額為2,660,000 元，另無擔保之債務
      ，則為2,086,325 元；另聲請人名下有土地及房屋各1 筆
      ，依公告現值計算之結果，價值約為1,301,000 元，此有
      聲請人所提出之財政部高雄市國稅局財產歸屬資料清單、
      土地及建物登記謄本在卷。然依現今一般不動產交易常情
      ，不動產實際交易價格，均高於公告現值甚夥，此由聲請
      人所提出之土地及建物謄本中，第一順位之中國信託商業
      銀行係設定高達360 萬元之最高限額抵押權，即足證之，
      是以聲請人所擁有之實際財產價值，應不僅為以土地之公
      告現值所計算之1,301,000 元，而應較趨近於300 萬元，
      始稱合理。則以此計算之結果，聲請人所實際積欠之債務
      ，應僅餘不足200 萬元，縱以負債總額200 萬元，並以週
      年利率20％計算聲請人每月應負擔利息之基準，聲請人每
      月應支付之利息，至多亦僅為33,333元。如以聲請人所陳
      其係任職於鴻毅通運公司，每月收入約45,000元至55,000
       元 以觀，聲請人每月之收入，扣除必要之生活費用後，
      客觀上非惟足以清償實際欠款利息，尚有少量金額足以清
      償其所積欠之本金，是聲請人客觀上似非不能清償其債務
      。
（三）佐以聲請人於提起本件更生之聲請後，亦自行向其所積欠
      無擔保最大債權銀行即安泰商業銀行股份有限公司達成個
      別協商一致性方案，此經聲請人之債權人安泰商業銀行股
      份有限公司陳報在卷明確，並檢送個別協商一致性方案協
      議書附卷可稽；而在成立前開個別協商一致性方案後，聲
      請人即可持該方案，要求其他無擔保之債權銀行簽訂相同
      條款之還款協議，此有中華民國銀行商業同業公會全國聯
      合會97年6 月13日全債協字第1863號函在卷可憑，則聲請
      人既於提出本件更生聲請後，已與最大債權銀行即安泰商
      業銀行股份有限公司達成個別協商一致性方案，顯見其與
      安泰商業銀行股份有限公司所達成之上述協商方案，應為
      其可以接受及可以負擔之全部無擔保債務還款計畫；又經
      本院依職權查詢之結果，聲請人所積欠之房屋貸款，至今
      仍繼續正常繳款，此有本院公務電話紀錄附卷可參。則客
      觀上應認聲請人並無不能清償其所積欠之債務，或有不能
      清償之虞之情形存在，其更生之聲請既不符合消費者債務
      清理條例第3 條所定要件，且上開欠缺又屬無從補正，依
      上說明，自應駁回其聲請，爰裁定如主文。
四、依消費者債務清理條例第3 條、第8 條、第15條，民事訴訟
    法第78條，裁定如主文。
中    華    民    國    97    年    12    月    29    日
                  民事第六庭    法      官  李怡諄
上為正本係照原本作成。
如不服本裁定，應於裁定送達後10日內，以書狀向本院提出抗告
，並繳納抗告費新臺幣1千元。
中    華    民    國    97    年    12    月    29    日
                                書  記  官  陳建琪


司法院資訊處製作；財團法人民間司法改革基金會備份。
